【裁判字號】    99,交聲,249
【裁判日期】    990721
【裁判案由】    違反道路交通管理處罰條例聲明異議
【裁判全文】
臺灣苗栗地方法院交通事件裁定         99年度交聲字第249號
原處分機關  交通部公路總局新竹區監理所苗栗監理站
異  議  人
即受處分人  甲○○
上列異議人即受處分人因違反道路交通管理處罰條例案件，對於
交通部公路總局新竹區監理所苗栗監理站於民國99年6 月25日所
為之竹監苗字第裁54-Z2B006620號處分（原舉發案號：公警局交
字第Z2B006620 號）聲明異議，本院裁定如下：
    主  文
異議駁回。
    理  由
一、原處分意旨略以：異議人即受處分人甲○○於民國99年6 月
    25日5 時43分許，駕駛車牌號碼MJ-8006 號自用小客車行經
    國道1 號高速公路南下117.7 公里處，為內政部警政署國道
    公路警察局第二警察隊造橋分隊警員舉發「經酒測器測定酒
    測值為0.31MG/L，酒後駕車（禁駛）」違規；嗣異議人於舉
    發通知單所載期限內到案申訴表示不服，本站爰依道路交通
    管理處罰條例第35條第1 項第1 款（裁決書漏引第24條第1
    項第2 款）暨違反道路交通管理事件統一裁罰標準及處理細
    則第41條第4 項規定，於99年6 月25日裁處異議人罰鍰新臺
    幣（下同）19,500元、吊扣駕駛執照12個月及施以道安講習
    ，原處分並無不法等語。
二、異議意旨略以：異議人於違規單所載時、地被舉發酒測值0.
    31，實因前一晚於家中喝些雞酒，當天行車並未飲酒，但有
    吃檳榔及提神飲料蠻牛1 瓶；本人身體肝機能及酒精藥物性
    肝炎指數偏高，以致代謝不良，是否影響當時酒測值，如此
    被扣駕照1 年將影響家計，茲附上檢驗報告1 份，為此向法
    院聲明異議，請求撤銷原處分等語。
三、按汽車駕駛人，駕駛汽車經測試檢定酒精濃度超過規定標準
    者，處新臺幣（下同）15,000元以上60,000元以下罰鍰，並
    當場移置保管該汽車及吊扣其駕駛執照1 年，道路交通管理
    處罰條例第35條第1 項第1 款定有明文。
四、經查：
(一)、異議人於上揭時、地，駕駛車牌號碼MJ-8006 號自用小客車
    為警舉發「經酒測器測定酒測值為0.31MG/L，酒後駕車（禁
    駛）」違規乙節，有原舉發單位即內政部警政署國道公路警
    察局公警局交字第Z2B006620 號舉發違反道路交通管理事件
    通知單、裁決書、送達證書各1 份在卷足憑。
(二)、次依證人即本件舉發警員林穎成到庭具結證稱：「當時取締
    交通違，在造橋收費站117.7 公里南下處，發現異議人進站
    時臉很紅，就攔下來酒測」、「（他身上有無酒味？）有酒
    揮發的味道」、「（當時你的職務是否包括取締交通違規？
    ）是」、「（異議人被攔下來之後做何表示？）我問他有無
    喝酒，他說沒有，最後在酒測時，他說前晚有喝雞酒」、「
    （他有說當日有喝蠻牛飲料？）這我無印象，只記得他說前
    一晚有喝雞酒」、「（你是否有讓異議人漱口？）無，因為
    他表示他未喝酒」、「（對異議人稱其肝功能不佳，代謝慢
    ，以致於前晚喝的雞酒未代謝完畢，有何意見？）這不是我
    的專業，無法判斷」、「（確定他當時他臉色潮紅，且有酒
    味？）確定。」等語綦詳（見本院99年7 月15日訊問筆錄）
    。本件取締過程，復經當日與林穎成一同執行勤務之警員林
    信德到庭具結證稱：「當時取締交通違規，在造橋收費站11
    7.7 公里南下處，發現異議人進站時臉時紅，就攔下來酒測
    」、「（當時異議人身上有無酒味？）」有微弱的酒味」、
    「（當時你的職務是與林穎成一起取締交通違規？）是」、
    「（異議人被攔下來之後做何表示？）一開始他說他沒有喝
    酒，後來我有聞到酒味，且他臉紅，就要酒測，在酒測時，
    他才說前晚有喝雞酒。我們還有問他有無喝其他的酒，他默
    認，我們有錄音光碟」、「（他有說當日有喝蠻牛飲料？）
    有」、「（你是否有讓異議人漱口？）無，內規規定，酒後
    15分鐘之內，才有漱口」、「（對異議人稱其肝功能不佳，
    代謝慢，以致於前晚喝的雞酒未代謝完畢，有何意見？）即
    使身體功能不佳，還是不能酒後開車。」等語（見本院同上
    日期之訊問筆錄）。衡諸證人林穎成、林信德係依法執行公
    務之人員，經到庭具結，證述其攔停舉發經過，對異議人如
    何酒精濃度超過規定標準而駕車之舉發過程的證述，連續而
    完整，顯見證人對舉發當時之記憶深刻。其與異議人素不相
    識，並無宿怨，亦無仇隙，應無甘冒自身觸犯偽證罪之風險
    而設詞誣攀之理。且依卷內證據資料並無任何積極證據足以
    證明證人上開證詞係屬虛偽，亦無足以令人顯信證人證述為
    不可採之品性證據或前科證據存在，本院自不得僅以證人為
    本件掣單告發異議人之員警而全盤抹煞其在訴訟上所具有之
    證人資格及其證言之證明力，故其證言應堪採信。
(三)、再依證人林穎成、林信德提出本件違規蒐證錄音之譯文，異
    議人與警員之對話內容略以：「（警員：不好意思，證件我
    看一下，駕照行照。）」、「（警員：有沒有喝酒？）沒有
    」、「（警員：來，下來一下，昨天晚上喝的，昨天晚上喝
    什麼酒？）雞酒」、「（警員：要到哪裡去？）要到南投載
    運荔枝」、「（警員：來，深呼吸，一口氣一直吹下去，再
    來再來好。）、「（警員：超過了，0.31了喔，你昨天喝很
    多喔，私釀的喔？）對，喝到凌晨。」等語（見本院卷第24
    頁），足徵異議人確有於本件違規舉發前飲酒，且於飲酒後
    駕車上路之事實。
(四)、又按違反行政法上義務之行為非出於故意或過失者，不予處
    罰，行政罰法第7 條第1 項定有明文。且人民違反法律上之
    義務而應受行政罰之行為，法律無特別規定時，雖不以出於
    故意為必要，仍須以過失為其責任條件。但應受行政罰之行
    為，僅須違反禁止規定或作為義務，而不以發生損害或危險
    為其要件者，推定為有過失，於行為人不能舉證證明自己無
    過失時，即應受處罰，司法院大法官會議著有釋字第275 號
    解釋文可供參照。是以，縱使違反行政法上義務之行為人主
    觀上非出於故意而為，但若不能證明其無過失，即應推定為
    有過失，並據以論處應有之行政處罰。本件異議人既明知肝
    臟代謝酒精之功能不佳，對於酒量之控制自應更加謹慎，避
    免於駕車前飲酒，或避免於服用含有酒精成分之類似物後自
    行駕車，詎異議人並未避免之，因而造成本件違規，自屬有
    過失甚明。
(五)、異議人雖以前詞置辯，然按汽車駕駛人飲用酒類或其他類似
    物後，其吐氣所含酒精濃度超過每公升0.25毫克，或血液中
    酒精濃度超過百分之0.05以上者，不得駕車，道路交通安全
    規則第114 條第2 款定有明文。由上開規定以觀，法令規定
    限制汽車駕駛人飲用過量者並不以酒類為限，凡含有酒精成
    分之其他類似物亦包含在內，故汽車駕駛人如服用酒類以外
    其他含有酒精成分之類似物品，經測試檢定酒精濃度超過規
    定標準者，仍屬違規行為無疑。本件異議人於前揭時、地經
    警方以呼氣酒精測試器測試檢定結果，其酒精濃度已超過規
    定標準，縱使該結果係因異議人服用含有酒精成分之類似物
    即雞酒或提神飲料所造成，亦屬違規行為無疑，不足資為免
    責之藉口。況且，受測者是否已達一定酒精濃度而不應駕駛
    或騎乘車輛，係取決於酒精濃度測試檢定是否已超過標準值
    ，與受測者主觀上是否知悉檢測值無涉，縱駕駛人駕車當時
    不知其體內酒精濃度仍超過標準值，一旦受酒精濃度測試檢
    定測試結果達上開不應駕駛車輛之規定標準，而駕駛人仍駕
    駛車輛上路者，即應負法律相關規定之罰責，是異議人前開
    所辯，經核並無依據，委不足採。從而，異議人有於上述時
    、地酒後駕車行為，且經合法舉發一事應堪認定，本件事證
    明確，應依法論科。
五、綜上所述，本件異議人確有於前揭時、地經測試檢定其酒精
    濃度超過規定標準而駕車之違規行為，原處分機關依道路交
    通管理處罰條例第35條第1 項第1 款、第24條第1 項第2 款
    之規定及違反道路交通管理事件統一裁罰基準表，裁處異議
    人罰鍰19,500元、吊扣駕駛執照12個月及施以道安講習，核
    無違法或不當之情事，聲明異議意旨僅執前詞，任意指摘原
    處分，並無理由，應予駁回。
六、據上論斷，應依道路交通管理處罰條例第87條第2 項，道路
    交通案件處理辦法第19條，裁定如主文。
中    華    民    國    99    年    7     月    21    日
                  交通法庭  法  官  周靜妮
以上正本證明與原本無異。
如不服本裁定應於送達後5 日內向本院提出抗告狀。
                            書記官  巫  穎
中    華    民    國    99    年    7     月    21    日

司法院資訊處製作；財團法人民間司法改革基金會備份。
